【裁判字號】    98,訴,1124
【裁判日期】    980630
【裁判案由】    損害賠償
【裁判全文】
臺灣臺中地方法院民事判決  98年度訴字第1124號
原      告  丙○○
原      告  丁○○
原      告  戊○○
原      告  甲○○
原告兼共同
訴訟代理人  乙○○
被      告  己○○
上列當事人間損害賠償事件，本院於民國98年6月9日言詞辯論終
結，判決如下：
    主      文
被告各應給付原告每人新台幣壹拾伍萬元，及均自民國九十八年
二月十三日起至清償日止，按年息百分之五計算之利息。
原告其餘之訴駁回。
訴訟費用由被告負擔十分之二，餘由原告負擔。
本判決於原告每人各以新台幣伍萬元，分別為被告供擔保後，均
得假執行。
原告其餘假執行之聲請駁回。
    事實及理由
一、按訴狀送達後，原告不得將原訴變更或追加。但擴張或減縮
    應受判決事項之聲明者，不在此限。民事訴訟法第255條第1
    項第3款定有明文。本件原告等提起本訴原聲明請求：「被
    告應給付原告新台幣（下同）382萬元，及自起訴狀繕本送
    達翌日起至清償日止，按年息百分之5計算之利息。」，嗣
    於98年5月15日言詞辯論期日，當庭減縮為350萬元及上開法
    定遲延利息，依前開說明，應予准許。
二、原告等主張被告明知其自民國97年8月27日23時許起，即在
    苗栗縣卓蘭鎮友人住處飲用高樑酒，迄97年8月28日清晨5時
    許，已達不能安全駕駛動力交通工具之程度，竟仍駕駛車牌
    號碼5R-9726號自小客車，並搭載不詳姓名友人欲返回台中
    市○○路。嗣於97年8月28日清晨6時4分許，其駕駛該自小
    客車沿台中市○○路○段內側車道往台中市區方向行駛，行
    經台中市○○路○段388號前，適有訴外人陳榮貴騎乘腳踏車
    自其右前方違規往左穿越至對向車道，被告本應注意車前狀
    況，隨時採取必要之安全措施，而依當時之情形，又無不能
    注意之情事，竟疏未注意，且因飲酒導致反應能力變差、控
    制能力降低，於發現陳榮貴騎乘腳踏車穿越車道時，往左煞
    車閃避至對向車道，致其所駕駛之自小客車車頭，因而撞及
    陳榮貴所騎乘之腳踏車後車輪，使陳榮貴人車倒地，受有顱
    骨碎裂之傷害，送往台中縣潭子鄉佛教慈濟醫院台中分院急
    救，惟仍延至同日7時16分許，不治死亡。被告嗣經警於同
    日上午6時47分許，測得其呼氣酒精濃度為每公升0﹒49毫克
    。而被告因上開服用酒類駕車及過失致死之行為，嗣經檢察
    官偵查起訴，並經法院分別判處拘役70日、有期徒刑6月確
    定。而原告等分別為陳榮貴之配偶或子女，因此事故頓失親
    人，難再享天倫之樂，每思此即淚流滿面，原告等所受之精
    神上痛苦，實難以言喻。原告等自得請求被告賠償每人100
    萬元之精神慰撫金，以資慰藉。惟因於本件事故發生後，原
    告等業已領取強制汽車責任保險金額150萬元，即每人平均
    取得30萬元，扣除此部分領取金額後，原告等每人應尚得請
    求被告各賠償70萬元之精神慰撫金。爰依民法第184條、第
    191之2、第194條所定侵權行為之法律關係，訴請被告賠償
    等語。並聲明：被告各應給付原告每人70萬元，及均自起訴
    狀繕本送達翌日即98年2月13日起至清償日止，按年息百分
    之5計算之利息。並陳明願供擔保，請准宣告假執行。
三、被告就其於97年8月28日駕駛自小客車，途經前開地點，因
    酒後駕車及疏未注意車前狀況及採取必要之安全措施，致剎
    車不及，該自小客車車頭，因而撞及陳榮貴所騎乘之腳踏車
    後車輪，致陳榮貴人車倒地，受有顱骨碎裂傷重不治等事實
    ，並不爭執，惟略稱：原告等請求賠償之精神慰撫金過高，
    且伊目前經濟上有困難等語置辯。
四、本件原告等主張被告於上開時、地駕駛自小客車，因酒後駕
    車及疏未注意車前狀況，並採取必要之安全措施，致剎車不
    及，該自小客車車頭，因而撞及陳榮貴所騎乘之腳踏車後車
    輪，使陳榮貴人車倒地，受有顱骨碎裂致傷重不治。而被告
    因上開服用酒類駕車及過失致死之行為，嗣經檢察官偵查起
    訴，並經法院分別判處拘役70日、有期徒刑6月確定等事實
    ，業據其提出台灣台中地方法院檢察署檢察官97年度偵字第
    26134號起訴書、相驗屍體證明書等影本在卷可按，且為被
    告所不爭執，及經調閱本院97年度交易字第756號過失致死
    等〈判決後，被告雖提起上訴，然嗣已撤回上訴（台灣高等
    法院台中分院98年度交上易字第348號）確定〉刑事卷宗查
    核無誤，自堪信為真實。
五、按汽車行駛時駕駛人應注意車前狀況，並隨時採取必要之安
    全措施；又飲用酒類或其他類似物後其吐氣所含酒精濃度超
    過每公升0.25毫克或血液中酒精濃度超過百分之0.05以上者
    ，不得駕車。道路交通安全規則第94條第3項、第114條第2
    款分別定有明文。本件經調閱本院上開過失致死刑事案件全
    卷，依卷附之道路交通事故現場圖、調查報告表及現場照片
    所示，被告係因酒後駕駛上開自小客車，導致反應能力變差
    、控制能力降低，且疏未注意車前狀況，隨時採取必要安全
    措施，致發現陳榮貴騎乘腳踏車自其右前方違規往左穿越至
    對向車道時，未能即時作出正確反應，而往左煞車閃避至對
    向車道，致其所駕駛之自小客車車頭撞及陳榮貴所騎乘之腳
    踏車後車輪，使陳榮貴顱骨碎裂不治死亡。則被告駕車本應
    注意上開交通安全規則規定，且依當時情況，路面無障礙，
    並無不能注意之情事，惟被告應注意能注意而疏於注意，確
    有過失至明。而依經驗法則，綜合行為當時所存在之一切情
    況為客觀之事後審查，認為在一般情況下，因被告之上開違
    反道路交通安全規則之過失行為，因而發生撞擊陳榮貴所騎
    乘腳踏車，致其傷重不治之結果，如非被告之上開違規行為
    ，則本件車禍當不致發生，並造成陳榮貴傷重不治之結果，
    益徵被告之過失駕車行為與陳榮貴死亡間，具有相當因果關
    係，被告自應負過失致死之責。另按慢車不得侵入快車道或
    人行道行駛，並不得在禁止穿越地段穿越道路；分向限制線
    ，用以劃分路面成雙向車道，禁止車輛跨越行駛，並不得迴
    轉。道路交通安全規則第124條第3項、道路交通標誌標線號
    誌設置規則第165條亦分別定有明文。本件陳榮貴騎乘腳踏
    車行經肇事地點，本亦應注意上開規定，惟其卻違規疏未注
    意，致與行駛至該肇事地點之被告車輛發生碰撞，而共同肇
    致本件事端，故亦應認陳榮貴就本件車禍之發生，亦與有過
    失，且同為本件肇事之原因。本件經送請臺灣省台中市區車
    輛行車事故鑑定委員會鑑定結果，亦同此認定，有該委員會
    覆議意見書附於該刑事偵查卷內可參，且本院前開刑事案件
    刑事判決被告所涉過失致死案件之認定結果亦同。
六、次按因故意或過失，不法侵害他人之權利者，負損害賠償責
    任；違反保護他人之法律，致生損害於他人者，負賠償責任
    。汽車、機車或其他非依軌道行駛之動力車輛，在使用中加
    損害於他人者，駕駛人應賠償因此所生之損害。不法侵害他
    人致死者，被害人之父母、子女及配偶，雖非財產上之損害
    ，亦得請求賠償相當之金額。民法第184第1項前段、第2項
    、第191條之2前段、第194條分別定有明文。原告等人分別
    為陳榮貴之子女或配偶，此有原告等提出之戶籍謄本在卷可
    參，則揆諸上開規定，原告等請求被告應分別賠償渠等精神
    慰撫金，並無不合。又按凡親人遭車禍喪生，親情深重者，
    莫不哀慟終身。原告等人分別為陳榮貴之配偶或子女，渠等
    遽遭親人死亡之變故，人生至慟，莫此為甚。而人之生命無
    法以金錢價值衡量，故精神慰撫金數額之酌定，自應斟酌加
    害行為、兩造之身分、地位、家庭經濟能力，暨原告等所受
    痛苦之程度等一切情狀。本件原告丙○○不識字，現況家管
    ，名下有房屋及土地，並無存款；原告丁○○國中畢業，務
    農，名下有房屋及多筆繼承林地，有存款約16萬元；原告戊
    ○○高工畢業，目前無業，名下有房屋及多筆繼承林地，約
    有存款8萬元；原告甲○○高商畢業，從事服務業，名下有
    房屋及土地各1筆，有存款15萬元；原告乙○○高工畢業，
    平時打零工，名下有房屋及多筆繼承林地，有存款25萬元。
    被告國中畢業，並無存款，每月工作收入約為2萬元，名下
    有房屋及多筆土地，此為兩造供明在卷，且有稅務電子閘門
    財產調件明細表在卷可參。本院審酌原告等所受喪父或喪偶
    之痛苦程度，並兩造上開社會身分、地位、教育程度、財產
    經濟狀況、工作與收入等情，認原告等請求精神精神慰撫金
    之金額，尚屬過高，應予核減為各90萬元，始為允當。
七、次按損害之發生或擴大，被害人與有過失者，法院得減輕賠
    償金額，或免除之，民法第217條第1項定有明文。本件系爭
    交通事故，乃肇因被告酒後駕車，導致反應能力變差、控制
    能力降低，且疏未注意車前狀況，隨時採取必要安全措施，
    ；而陳榮貴之腳踏車，亦於禁止穿越地段往左穿越至對向車
    道時疏未注意讓直行車先行，同為肇事原因，已如前述。是
    陳榮貴之上開行徑，就損害之發生亦有過失甚明，應有過失
    相抵原則之適用。本院審酌雙方同為肇事原因、其過失情節
    、程度等一切情狀，認陳榮貴所騎乘之腳踏車，就本件損害
    之發生應負百分之50之過失責任，本院依上開情節，減輕被
    告百分之50之賠償金額。從而，原告等主張依侵權行為之法
    律關係，每人得向被告請求之損害賠償金額各為於45萬元（
    90萬元×50%=45萬元）之範圍內，核屬適當。
八、再按保險人依本法規定所為之保險給付，視為被保險人損害
    賠償金額之一部分；被保險人受賠償請求時，得扣除之，強
    制汽車責任保險法第32條定有明文。是強制汽車責任保險之
    被保險人於該範圍內之損害賠償責任即因而解免。本件原告
    等已領取汽車強制責任險之保險理賠金150萬元（平均每人
    領取金額30萬元），為原告等所自陳在卷，故此部分應予扣
    除。從而，原告等依民法第184條、第191之2、第194條等所
    定侵權行為之法律關係，請求被告各給付原告每人15萬元（
    45萬元－30萬元=15萬元），及均自起訴狀繕本送達翌日即
    98年2月13日起至清償日止，按年息百分之5計算之利息範圍
    內，為有理由，應予准許；逾此範圍之請求，即屬無據，應
    予駁回。
九、末原告等陳明願供擔保，請准宣告假執行，就渠等勝訴部分
    ，核無不合，爰分別酌定相當之擔保金額宣告之；至敗訴部
    分，其假執行之聲請，則因訴之駁回而失所依附，應併予駁
    回之。
十、據上論結，本件原告等之訴為一部有理由，一部無理由，並
    依民事訴訟法第79條、第85條第1項前段，第390條第2項判
    決如主文。
中    華    民    國    98    年    6    月    30    日
                  民事第四庭    法  官  黃文進
正本係照原本作成。
如對本判決上訴，須於判決送達後20日內向本院提出上訴狀。
中    華    民    國    98    年    6    月    30    日
                                書記官


司法院資訊處製作；財團法人民間司法改革基金會備份。
